臺灣高等法院刑事判決
109年度原交上訴字第17號
上  訴  人  
即  被  告  李健廣
選任辯護人  吳錫銘法扶律師
上列上訴人因公共危險案件，不服臺灣宜蘭地方法院108年度原
交訴字第2號，中華民國109年9月2日第一審判決（起訴案號：臺
灣宜蘭地方檢察署108年度偵字第3093號），提起上訴，本院判
決如下：
    主  文
上訴駁回。
    事  實
一、李健廣前因酒後駕車，經判處有期徒刑2月確定，於民國107
    年4月18日易科罰金執行完畢，仍不知悔改，於108年6月1日
    下午，在宜蘭縣○○鎮○○路朋友住家飲用酒類，明知酒後駕車
    具有高度肇事危險性，仍於當日晚間7時許，駕駛0000-00車
    號自用小客車，沿羅東鎮南昌街、中正南路、文化街前往冬
    山鄉義成路3段方向行駛，擬返回○○鄉住家，途經羅東鎮中
    正南路與文化街閃光紅燈號誌交叉路口，在右轉繞大彎時，
    因酒後開車，疏未減速接近，不慎撞擊許素絨所騎乘由右側
    駛來左轉彎之000-000車號機車，許素絨因而人車倒地，受
    有右膝挫傷、右踝挫傷等傷害（過失傷害部分未據告訴）。
    李健廣於車禍肇事後，已知悉與他人發生交通事故，並預見
    可能致人死傷，竟基於縱使肇事致人受傷逃逸亦不違背其本
    意之犯意，未留在現場等候、報警、協助救護或為其他必要
    之措施，逕自駕車逃逸，路人見狀駕車追逐，並在羅東鎮文
    化街3號附近攔停李健廣，警方據報到場將李健廣帶返宜蘭
    縣政府警察局羅東分局成功派出所，同日晚間8時9分許測得
    李健廣呼氣酒精濃度達每公升1.58毫克（有關酒後駕車妨害
    公共安全部分，經原審判處有期徒刑4月確定）。
二、案經宜蘭縣政府警察局羅東分局報請臺灣宜蘭地方檢察署檢
    察官偵查起訴。
    理  由
一、本案之爭點
　　上訴人即被告李健廣於108年6月1日下午在○○鎮○○路朋友住家飲酒，同日晚間7時左右，告別友人，一人駕駛自用小客車，沿羅東鎮南昌街、中正南路、文化街前往冬山鄉義成路3段方向行駛，行抵中正南路與文化街交岔路口，在右轉彎時，不慎撞擊被害人許素絨所騎乘由右側駛來左轉彎之機車，被害人許素絨因而人車倒地受傷，被告未停留於現場急救，仍駕車離去，至距離約100公尺之羅東鎮文化街3號附近，為路人攔停，此情為被告所承認，並有路口監視器翻拍照片、道路交通事故現場圖、道路交通事故調查報告表㈠、㈡、道路交通事故現場及車損照片附卷可參，而被害人許素絨遭被告開車撞擊而倒地，受有右膝挫傷、右踝挫傷等傷害，經被害人許素絨證述在卷，並有羅東博愛醫院診斷證明書可稽。檢察官依被害人許素絨之指訴及相關證據，認被告駕車不慎撞傷被害人許素絨後肇事逃逸；被告雖坦承酒後駕車，然否認有肇事逃逸犯行，辯稱：被告飲酒後，呼氣酒精濃度達每公升1.58毫克，已達意識不清、精神渾沌程度，事後遭人攔下方知開車撞傷被害人許素絨，被告當時沒有肇事逃逸之主觀犯意等語，並援引臺北榮民總醫院109年1月21日函為證。依兩造之攻防方法，本院所應審究者，被告是否知悉發生車禍仍駕車逕自離開？
二、被告知悉車禍發生仍駕車離開現場之說明
　㈠警方以酒精濃度測試器檢測被告吐氣含酒精濃度，每公升達1
    .58毫克，雖有當事人酒精測定紀錄表為證（警卷第13頁）
    ，而常人之呼氣濃度每公升達0.25 毫克 (相當於血中濃度5
    0mg/dL)，將有欣快感及動作能力損害，因此許多國家將此
    訂為酒駕標準，當呼氣濃度每公升達1mg/L毫克時，有步態
    不穩、噁心、嘔吐、精神混惑不清等症狀，當呼氣濃度每公
    升達2毫克時，將造成昏厥或意識不清等症狀，雖有臺北榮
    民總醫院109年1月21日北總內字第1080007205號函可參。然
    醫學文獻有關酒精對人體影響檢測之對象，未予詳為說明，
    其應係針對一般人而為，而臺灣原住民，身體健壯，體力超
    過平地人，常為運動場之好手，登山揹重、山難救援，總有
    原住民之身影，此為眾所周知之事，被告供承為泰雅原住民
    ，前服務於警界，並有戶籍資料在卷可考（偵卷第6頁、原
    審卷第46頁、本院卷第97頁），其受酒精濃度影響，自與一
    般人不同，本件不能逕行援引臺北榮民總醫院前函作為認定
    被告肇事當時精神狀態達於泥醉而不醒人事之程度。
　㈡酒精測試數值，非判斷酒精對飲酒者行為表現之唯一依據，
    喝酒後之精神狀態，仍因個人體質、遺傳、飲用方式或生活
    習慣而有不同，需視具體個案認定；臺北榮民總醫院前函所
    附附件一亦表明：「就醫療文獻所知，酒精對人體影響程度
    依『血中酒精濃度』及『個人耐受性』而定。」（原審卷第67頁
    ），指出酒精對人體影響，除血中酒精濃度外，並應考量「
    個人耐受性」。查原住民個性爽朗，喜歡飲酒，此一般人所
    共知，被告於108年6 月2日偵查庭供稱：「昨天下午6點，
    在羅東博愛醫院附近朋友家喝酒，喝米酒頭半瓶多一點。」
    （偵卷第7頁），原審勘驗警方密錄器，被告表示：「4點多
    喝的，才剛喝完，我是喝那個紅露酒。」（原審卷第87頁）
    ，於原審109年8月5日審判庭供稱：「下午3點開始喝，喝到
    晚上6、7點左右，喝了米酒頭2、3瓶。」（原審卷第129頁
    ），參以被告前於106年8月23日因飲酒後駕車，測得呼氣酒
    精濃度達每公升1.32毫克，觸犯不能安全駕駛致交通危險罪
    ，經原審判處有期徒刑2月等情，則被告酒量好，能長時間
    喝酒，對酒精之耐受力比一般人為強，被告在車禍肇事當時
    ，辨識能力是否陷於精神混惑不清或意識不清，應就當時具
    體情狀認定之。
  ㈢駕駛自用小客車等動力交通工具，與一般人悠閒步行，大大
    不同，需手腳併用，並眼觀四方，尤其在假日夜晚7時許常
    人外出吃飯應酬之際，在鬧區開車尤應注意四周狀況，方不
    致發生交通事故，否則即有意外發生。
　1.有關被告飲酒結束後開車至案發地點前之精神狀態，被告於
    108年6月2日警詢供稱：「我有繫安全帶，車上無乘客。」
    （警卷第6頁），於109年12月14日本院準備程序供稱：車上
    「只有我1人」、「我在○○路的朋友家裡喝酒，喝酒地方再
    過一個鐵道就到羅東聖母醫院。」（本院卷第51頁），依Go
    ogle地圖顯示，從羅東聖母醫院至文化路車禍地點約400公
    尺，若加上站東路被告友人住處至羅東聖母醫院，其距離更
    遠（本院卷第69頁至第71頁）。案發當日108年6月1日為星
    期六例假日，被告駕車行駛前，車上無其他乘客提醒，自行
    繫好安全帶，作好行車準備，在夜間7時左右於人來人往之
    羅東鎮鬧區，沿南昌街左轉中正南路，再穿過中正路、中正
    南路與南門路、清潭路交叉路口，至文化街前，行駛至少40
    0公尺以上，沒有發生車禍，則被告有相當判斷能力。
　2.本院於109年12月14日準備程序當庭勘驗「0000000中正南路
    167號行車紀錄器」、「1_04_R_000000000000」，在比對Go
    ogle地圖後，被告駕車至羅東鎮中正路、中正南路與南門路
    、清潭路交叉路口，即行車紀錄器畫面時間20時21分48秒、
    49秒，被告車輛在此交叉路口暫停2、3次，等候數輛橫向幹
    道行駛之汽車先行通過，迨幹道無其他車輛通過，再穿越交
    叉路口，往中正南路繼續前進（本院卷第52頁）。被告在車
    水馬龍之交叉路口，為避免碰撞，稍停2、3次，當前無障礙
    時方繼續前進，被告駕車方式與一般人無異，應無意識
　　不清而無法注意外在情境。
　3.依路口監視畫面及尾隨被告車輛之後車行車紀錄器畫面，被
    告自小客車通過前述交叉路口，前進約2秒鐘，即由中正南
    路右轉文化街，往冬山鄉方向前進；又被告於108年6月2日
    偵查庭陳稱：「昨天下午6點，在羅東博愛醫院附近朋友家
    喝酒，喝米酒頭半瓶多一點，喝完酒以後開車要回家。」（
    偵卷第7頁）。被告既然準備回家，並先後在羅東鬧區直行
    、轉彎行駛正確回家之路，則被告對外在事物有相當辨識能
    力。
　4.本院109年12月14日準備程序勘驗被告後方其他自小客車之
    行車紀錄器，畫面時間20時22分23秒，被告車輛在文化街轉
    彎路口與被害人許素絨機車相碰撞，發出音量相當大之碰撞
    聲，文化街路口水果攤內人員聞聲起身外出察看，後車車內
    女子當場大叫：「他怎麼跑了、天啊」（本院卷第52頁）；
    被告與被害人許素絨2車相碰撞後，依原審勘驗車禍現場錄
    影結果，「被告所駕車輛略為停頓後隨即離去」（原審卷第
    85頁），本院為查明真相，再度勘驗，被告自小客車在交通
    事故發生後當場暫停約2秒鐘（本院卷第52頁）。依照常理
    ，一般自小客車不會無緣無故停車，被告車輛既在車禍現場
    暫停2秒鐘，再駛離現場，則被告應知悉有意外發生。所辯
    當時為本能反應而停車乙節，屬諉責之詞。
　5.本院再觀被告自用小客車車損照片，車損及刮痕位置在前面
    車牌右上方即自小客車正面保險桿左方處，靠近該車正面位
    置（警卷第38頁反面），被告駕車右轉彎，其正面車牌稍偏
    右上方即左前方保險桿處，與被害人許素絨機車碰撞，車損
    不在車輛側後方，因被告駕駛座與被害人許素絨機車相距甚
    近，被告從駕駛座應明顯看清其已與被害人許素絨機車發生
    碰撞。
  6.被告撞擊被害人許素絨機車後，未停車察看現場情形，逕自
    駛離現場乙節，被告於108年6月2日偵查庭供稱：「（車禍
    地點是在中正南路與文化街口，你在文化街3號前被攔下？
    ）沒有意見」、「跟機車發生車禍，後來路人攔下我，我就
    停下來，他們報警後警察就來，給我做酒測。」（偵卷第7
    頁），於110年1月13日本院審判庭供稱：「（車禍碰撞地與
    機車行門口椅子距離相隔多遠？）我車子就停在機車行門口
    ，距離碰撞地點大約100多公尺。」（本院卷第97頁），被
    告汽車與被害人許素絨機車發生碰撞後，被告繼續開車前進
    達100公尺，途中沒有發生其他交通事故，並因路人呼叫有
    所反應而停車，則被告應非意識不清或精神混惑。
　7.本件被告飲酒後，獨自一人開車離開○○○○路朋友住處，返家
    行車途中，除直行、轉彎外，尚有在交叉路口停等其他車輛
    通過之舉動，在本件車禍發生前，行車距離已達數百公尺，
    無其他意外發生，在本件車禍發生後，在現場暫停約2秒鐘
    ，方駕車離去，本院綜合上情，認被告當時意識清楚，知悉
    車禍發生之事，並無陷於泥醉而無法辨認外界事物之情，自
    應負肇事逃逸之責。
三、被告聲請調查證據之說明　
　㈠被告車禍肇事當時，有相當之判斷能力，本院已詳為說明如
    前，原審復勘驗警方密錄器檔案「FILE0009」，畫面時間20
    時9分8秒時，被告起身上前準備接受酒測，雖步伐略呈不穩
    ，「但尚未達需人攙扶始能站立之狀態」（原審卷第88頁）
    ，仍能自行站立，被告聲請調取並勘驗被告警詢錄音錄影光
    碟、播放員警密錄器酒測現場光碟，以查明被告意識陷於泥
    醉狀態，核無必要。
  ㈡有關後車行車紀錄器畫面，本院於109年12月14日準備程序當
    庭播放實施勘驗，被告辯護人於109年12月29日具狀聲請再
    行播放，已無必要。
　㈢駕駛動力交通工具，應檢查車輛各項配備，為一般駕駛人所
    知悉，但偶有分心疏忽漏開大燈、誤開霧燈，或忘記關閉警
    示燈、方向燈，不能因駕駛忘記關閉警報器或忘記關閉方向
    燈，即謂駕駛精神狀態呈呆滯木僵、昏睡迷離之情。被告辯
    護人聲請將後車行車紀錄器影像出現之聲音，送請法務部調
    查局及裕隆汽車製造公司，鑑定是否屬被告自小客車警報器
    之聲響，同無必要。
四、論罪之說明
　㈠核被告所為，係犯刑法第185條之4之駕駛動力交通工具肇事
    致人受傷而逃逸罪。　
  ㈡被告前因酒醉駕車公共危險，經原審106年度原交簡字第142
    號判決判處有期徒刑2月確定，於107年4月18日易科罰金執
    行完畢，有本院被告前案紀錄表在卷可考，被告於有期徒刑
    執行完畢後，僅1年餘即故意再犯本件有期徒刑之罪，依刑
    法第47條第1項規定，應論以累犯。本院參酌司法院釋字第7
    75號解釋意旨，考量被告前因酒後駕車經判處罪刑確定後，
    理應知所警惕，謹慎行止，卻在易科罰金執行後，故態復萌
    ，再度以身觸法，酒後開車，更在肇事致人受傷後棄之不理
    ，駕車離去，足徵被告具相當之反社會人格，刑罰反應力薄
    弱，為兼顧社會防衛之效果，與原審同，依法加重其
　　刑。
五、原判決之評價
　　原審認被告罪證明確，援引刑法第185條之4規定，論以駕駛
    動力交通工具肇事致人受傷而逃逸罪，再說明被告構成累犯
    ，依法加重其刑，並認被害人許素絨所受傷勢非重，被告復
    與被害人許素絨成立調解並賠償損害，依刑法第59條酌減刑
    期後，審酌被告為退休警察，明知酒後駕車除對自己生命、
    身體安全具有高度危險性，對其他用路人生命、身體及財產
    亦存有相當潛在危險，竟漠視政府機關、大眾傳播媒體對於
    酒後禁止駕車政令再三宣導，立法機關甚至加重相關酒後駕
    車之刑事罪責，以期有效遏阻酒後駕車之猖獗，猶罔顧自己
    與其他用路人生命、身體及財產安全，飲用酒類後，未待體
    內酒精消退，貿然駕車行駛於道路，並肇事致被害人許素絨
    受傷，兼衡被告犯後否認肇事逃逸，與被害人許素絨就傷害
    部分達成調解、賠償損害，及其他一切情狀，量處有期徒刑
    9月。原審認定事實、適用法律，核無不合，所量處之刑，
    無違罪刑相當法則。
六、被告上訴之評斷
    被告上訴，以開車撞傷被害人許素絨時，已因酒醉而意識不
    清，欠缺駕駛汽車致被害人受傷後棄之不顧之主觀犯意，否
    認肇事逃逸犯行。然被告確有開車撞及被害人許素絨機車，
    致被害人許素絨人車倒地而受傷，卻不顧已聽聞巨大碰撞聲
    響，在暫停約2秒後，繼續開車，逃離現場，被告所為構成
    肇事逃逸罪，所辯何以不足採信，業經本院詳為說明如前，
    被告上訴所指，無非係就原審依職權所為取捨及心證形成之
    事項，再事爭執，其上訴核無理由，應予駁回。
據上論斷，應依刑事訴訟法第368條，判決如主文。
本案經檢察官吳志成提起公訴，檢察官羅松芳到庭執行職務。
中　　華　　民　　國　　110 　年　　2 　　月　　3 　　日
     　　　　　　 刑事第九庭    審判長法　官  潘翠雪
                                      法　官  陳俞婷
                                      法　官  曾德水
以上正本證明與原本無異。
如不服本判決，應於收受送達後20日內向本院提出上訴書狀，其
未敘述上訴之理由者並得於提起上訴後20日內向本院補提理由書
（均須按他造當事人之人數附繕本）「切勿逕送上級法院」。
                                      書記官  陳怡君
中　　華　　民　　國　　110 　年　　2 　　月　　4 　　日
附錄：本案論罪科刑法條全文　　　　　　　　　　　　　　　
中華民國刑法第185條之4
駕駛動力交通工具肇事，致人死傷而逃逸者，處一年以上七年以
下有期徒刑。